臺灣高等法院臺中分院民事判決
111年度上易字第102號
上訴人即附
帶被上訴人  陳世昌

訴訟代理人  周復興律師
複  代理人  聶嘉嘉律師
被上訴人即  
附帶上訴人  唐健農
訴訟代理人  周利皇律師
上列當事人間請求侵權行為損害賠償事件，上訴人對於中華民國
110年12月3日臺灣臺中地方法院110年度訴字第857號第一審判決
提起上訴，被上訴人為附帶上訴，本院於111年7月19日言詞辯論
終結，判決如下：   
    主      文
上訴及附帶上訴均駁回。
第二審訴訟費用關於上訴部分，由上訴人負擔；關於附帶上訴部
分，由被上訴人負擔。
    事實及理由
壹、程序部分：
一、按債權人以各連帶債務人為共同被告提起給付之訴，共同被
    告中之一人對於第一審命其連帶給付之判決提起上訴者，倘
    其提出非基於其個人關係之抗辯且為有理由，其訴訟標的對
    於共同被告之各人即屬必須合一確定，依民事訴訟法第56條
    第1項第1款規定，其上訴之效力及於未提起上訴之其他共同
    被告。是倘法院認上訴無理由，或係基於其個人關係之抗辯
    提起上訴，即無民事訴訟法第56條第1項第1款規定之適用，
    其上訴效力即不及於未提起上訴之其他共同被告，不併列未
    提起上訴之其他共同被告為視同上訴人。本件被上訴人即附
    帶上訴人（下稱被上訴人）於原審起訴請求上訴人即附帶被
    上訴人（下稱上訴人）、原審共同被告甲○○（下逕稱姓名）
    連帶賠償其新臺幣（下同）60萬元本息，原審判命上訴人、
    甲○○應連帶給付被上訴人15萬元，及自民國110年4月14日起
    至清償日止按年息5％計算之利息，且就上開被上訴人勝訴部
    分，為供擔保准、免假執行之宣告，並駁回被上訴人其餘請
    求。上訴人以其與甲○○間並無共同侵害被上訴人之配偶權為
    由提起上訴。因本院審理結果認上訴人之上訴為無理由，理
    由如下，依上開說明，上訴人提起本件上訴之效力即不及於
    未提起上訴之甲○○，故不列甲○○為視同上訴人。
二、次按附帶上訴，為當事人一造利用他造對其上訴之程序，附
    帶請求第二審法院廢棄或變更所受不利益第一審終結判決之
    方法，倘其並非他造提起上訴之對造當事人，即無從提起附
    帶上訴。又上訴不合法者，第二審法院應以裁定駁回之，民
    事訴訟法第444條第1項定有明文。查本件甲○○於本院既未對
    被上訴人提起上訴，被上訴人自不得對甲○○提起附帶上訴，
    是被上訴人對甲○○所提附帶上訴為不合法，另以裁定駁回。
貳、實體部分：
一、被上訴人主張：伊與甲○○於100年間結婚，並育有2名未成年
    子女，現婚姻關係仍存續中。詎上訴人明知甲○○為有配偶之
    人，仍於109年8月7日下午與甲○○單獨相約至○櫃KTV臺中旗
    艦店（設臺中市○○區○○○道○段000號，下稱系爭KTV）內唱歌
    約會，上訴人並於上開期間觸摸甲○○之胸部及以手指進入甲
    ○○之性器官。上訴人、甲○○復於109年8月8日晚間，以微信
    通訊軟體互相傳送親密之對話內容（下稱系爭對話紀錄）。
    上訴人、甲○○之上開行為已逾越普通朋友之社交往來而故意
    侵害伊之配偶權，且情節重大，致伊與甲○○間之婚姻關係瀕
    臨破裂，伊所受精神上之痛苦甚鉅，並因此罹患憂鬱症。爰
    依民法第184條第1項前段及後段、第185條第1項及第195條
    第1、3項規定，擇一求為命上訴人、甲○○連帶給付伊60萬元
    本息之判決。
二、上訴人則以：伊與甲○○為普通朋友關係，僅偶爾因業務需要
    而以通訊軟體聯絡，且自109年8月後即未再聯絡，伊與甲○○
    並無共同侵害被上訴人配偶權之情事。伊於109年8月7日下
    午在系爭KTV並未觸摸甲○○之胸部，亦未以手指進入甲○○性
    器官。系爭對話紀錄乃伊飲酒後與甲○○互相開玩笑，且其內
    容不完整，無從證明伊與甲○○間曾發生過性行為。甲○○應係
    受被上訴人誘導而為系爭對話紀錄所示之訊息。被上訴人於
    110年3月間至精神科就診之事與伊無涉。縱認伊有侵害被上
    訴人之配偶權，惟時間短暫且情節輕微，原審酌定之損害賠
    償金額顯然過高等語置辯。
三、原審為被上訴人一部勝訴、一部敗訴之判決，即判命上訴人
    、甲○○應連帶給付被上訴人15萬元本息，並依職權為准、免
    假執行之宣告；另駁回被上訴人逾上開部分之訴及假執行之
    聲請。上訴人就其敗訴部分提起上訴，上訴聲明為：㈠原判
    決不利部分廢棄；㈡上開廢棄部分，被上訴人於第一審之訴
    及假執行之聲請駁回。被上訴人就上訴人之上訴，則答辯聲
    明：上訴駁回。另被上訴人就其敗訴部分提起附帶上訴，並
    附帶上訴聲明：㈠原判決關於駁回後開第㈡項之訴部分廢棄；
    ㈡上訴人應再給付被上訴人45萬元，及自起訴狀繕本送達翌
    日起至清償日止按年息百分之5計算之利息。上訴人就被上
    訴人之附帶上訴，則答辯聲明：附帶上訴駁回。
四、本院經爭點整理及協議簡化爭點之結果如下：（見本院卷第
    167至169頁）
  ㈠兩造不爭執事項：
  ⒈被上訴人與甲○○於100年間結婚，婚後育有2名未成年子女，
    迄今婚姻關係仍持續中。
  ⒉上訴人至遲於109年8月7日知悉甲○○為有配偶之人。
  ⒊原審卷第17至37頁之系爭對話紀錄為上訴人與甲○○於109年8
    月8日之對話。
　⒋被上訴人為大學畢業，從事科技業，月薪約6、7萬元，110年
    收入為1,455,718元；上訴人為大學畢業，從事製作業業務
    ，月薪約4萬多元。
　㈡本件爭點：
  ⒈上訴人與甲○○間是否有為被上訴人所主張下列侵害配偶權之
    行為？
  ⑴於109年8月7日下午，上訴人在系爭KTV內，觸摸甲○○之胸部
    及以手指進入甲○○之性器官。
　⑵於109年8月8日，上訴人與甲○○以微信通訊軟體傳送系爭對話
    紀錄。
  ⒉若有，被上訴人請求上訴人給付之精神慰撫金應以若干為適
    當？
  ⑴原審判決上訴人與甲○○應連帶給付被上訴人15萬元本息，有
    無理由？
　⑵被上訴人附帶上訴請求上訴人再給付45萬元本息，有無理由
    ？
五、得心證之理由：
  ㈠上訴人與甲○○間確有⒈於109年8月7日下午，上訴人在系爭KTV
    內，觸摸甲○○之胸部及以手指進入甲○○之性器官；⒉於109年
    8月8日，上訴人與甲○○以微信通訊軟體傳送系爭對話紀錄之
    侵害配偶權之行為：
  ⒈按因故意或過失，不法侵害他人之權利者，負損害賠償責任
    ；故意以背於善良風俗之方法，加損害於他人者亦同；不法
    侵害他人之身體、健康、名譽、自由、信用、隱私、貞操，
    或不法侵害其他人格法益而情節重大者，被害人雖非財產上
    之損害，亦得請求賠償相當之金額；前2項規定，於不法侵
    害他人基於父、母、子、女或配偶關係之身分法益而情節重
    大者，準用之，民法第184條第1項、第195條第1項前段及第
    3項分別定有明文。又婚姻係以夫妻之共同生活為目的，配
    偶應互相協力保持其共同生活之圓滿安全及幸福，而夫妻互
    守誠實，係為確保其共同生活之圓滿安全及幸福之必要條件
    ，故應解為配偶因婚姻契約而互負誠實之義務，配偶之一方
    行為不誠實，破壞共同生活之圓滿安全及幸福者，即為違反
    因婚姻契約之義務而侵害他方之權利（最高法院55年度台上
    字第2053號判決意旨參照）。是以，婚姻乃男女雙方以終身
    共同生活為目的而締結之身分契約，夫妻之一方對於婚姻關
    係之完整享有人格利益，故於婚姻關係中，當事人間互負有
    貞操、互守誠信及維持圓滿之權利與義務，此種利益即民法
    第195條第3項所稱之「基於配偶關係之身分法益」即配偶權
    。而侵害配偶權之行為，並不以通姦行為為限，倘夫妻任一
    方與他人間存有逾越結交普通朋友等一般社交行為之不正常
    往來，其行為已逾社會一般通念所能容忍之範圍，已達破壞
    婚姻共同生活之圓滿安全及幸福之程度，即足當之，倘其情
    節重大，行為人即應依上開規定對被害人負非財產上即精神
    慰撫金之損害賠償責任。
　⒉被上訴人與甲○○於100年間結婚，婚後育有2名未成年子女，
    迄今婚姻關係仍持續中；上訴人至遲於109年8月7日知悉甲○
    ○為有配偶之人；系爭對話紀錄為上訴人與甲○○於109年8月8
    日之對話等情，為兩造所不爭執（不爭執事項⒈⒉⒊參照），
    堪信為真。而上訴人於109年8月7日下午與甲○○單獨相約至
    系爭KTV內唱歌約會，上訴人並於上開期間觸摸甲○○之胸部
    及以手指進入甲○○之性器官；上訴人與甲○○於109年8月8日
    之系爭對話紀錄，係針對前一日在系爭KTV發生之事確認彼
    此心意及交往關係，上訴人希望彼此能持續異性閨蜜關係，
    除互吐心事外，還能有親吻及愛撫或更進一步之親密行為等
    情，業據甲○○於原審具狀陳述及於當事人訊問程序證述明確
    （見原審卷第85頁、第116至119頁）。而以甲○○現與被上訴
    人之婚姻關係仍持續中，若非真有此節，甲○○不至於為此陳
    述，而致其背負婚姻不忠、紅杏出牆等罵名，是其此部分證
    述應屬為真，而為可採。故而可見上訴人與甲○○間之交往情
    況已達情侶般親密程度，逾越異性朋友間之一般社交行為，
    而屬不正常往來關係，影響被上訴人與甲○○間夫妻生活之圓
    滿和諧，當屬侵害被上訴人本於婚姻配偶之身分法益。
  ⒊上訴人雖辯以：伊與甲○○有去唱過KTV，但時間應該不是被上
    訴人所稱之109年8月7日，伊當日應該不在台中，亦未曾與
    甲○○在KTV內有觸摸甲○○之胸部及以手指進入甲○○之性器官
    之行為，這可以調取伊之手機通聯及基地台位置為證等語。
    然此節業據甲○○證述明確如前，且經本院調取上訴人所持用
    手機門號0000000000號於109年8月1日至31日之通聯紀錄及
    手機基地台位置，該段期間之通聯紀錄已逾系統保存期限，
    無相關資料可提供等情，亦經台灣大哥大股份有限公司函覆
    明確（見本院卷第115頁）。上訴人雖另聲請甲○○到庭作證
    ，然據甲○○具狀行使民事訴訟法第307條拒絕證言權（見本
    院卷第159頁）。則上訴人此部分所辯，既未舉證以實其說
    ，自不足採。
　⒋上訴人又辯以：系爭對話紀錄只是伊與甲○○間在閒聊打屁而
    已，伊有在對話中表示「大家朋友就好，剛剛是喝多亂說的
    ，你也有家庭，我也有家庭」，但被上訴人並沒有攫取該部
    分對話，不能單以該不完整之對話內容認定伊有侵害被上訴
    人配偶權等語。惟上訴人並不爭執系爭對話紀錄為其與甲○○
    於109年8月8日之對話（不爭執事項⒊參照），且以系爭對話
    紀錄內容觀之，其對話前後文完整連接，未見有間斷、語意
    不明之情（見原審卷第23至37頁），雖為手機畫面之翻拍照
    片，亦無從單以此節即認對話內容不完整。況經上訴人當庭
    自承：伊之微信通訊軟體已經刪除，對話內容沒有保留，無
    法提供等語（見本院卷第61頁），亦難認上訴人是否有「剛
    剛喝多亂說的」對話。則上訴人此部分所辯，既未提出相關
    舉證，自無足採信。
　⒌故而，上訴人於109年8月7日下午在系爭KTV內，有觸摸甲○○
    之胸部及以手指進入甲○○之性器官，並於109年8月8日有與
    甲○○以微信通訊軟體傳送系爭對話紀錄之行為，堪以認定。
  ㈡被上訴人請求上訴人給付之精神慰撫金以15萬元為適當：
　⒈上訴人明知甲○○為有配偶之人（不爭執事項⒉參照），仍與甲
    ○○間有上開逾越一般男女通常社交程度之親密行為，干擾婚
    姻之本質，破壞被上訴人對於婚姻和諧圓滿之期待，而不法
    侵害被上訴人之配偶身分法益，且情節重大，致被上訴人精
    神上受有痛苦，是被上訴人依民法第184條第1項前段、第19
    5條第3項、第1項前段規定，請求上訴人賠償精神慰撫金，
    自屬有據。
  ⒉按慰藉金之賠償須以人格權遭遇侵害，使精神上受有痛苦為
    必要，其核給之標準固與財產上損害之計算不同，然非不可
    斟酌雙方身分資力與加害程度，及其他各種情形核定相當之
    數額（最高法院51年度台上字第223號判決意旨參照）。本
    院審酌兩造自陳之學經歷、收入狀況及經濟條件（不爭執事
    項⒋參照），並依職權調閱兩造稅務電子閘門資料查詢表（
    外放），兼衡兩造財產所得，及上訴人侵害被上訴人配偶權
    之情節及方式、被上訴人因而受有之精神痛苦程度等一切情
    狀，認本件被上訴人請求上訴人賠償非財產上損害之慰撫金
    應以15萬元為適當，而予准許，逾此範圍外之請求，即屬無
    據。則被上訴人、上訴人分別主張及抗辯原審判准金額過低
    或過高云云，均不可採。
五、綜上所述，被上訴人依民法第184條第1項前段、第195條第3
    項、第1項前段之規定，請求上訴人給付15萬元，及自起訴
    狀繕本送達翌日即110年4月14日起至清償日止按年息5％計算
    之利息部分，為有理由，應予准許；逾此部分之請求，為無
    理由，不應准許。原審就上開不應准許部分，駁回被上訴人
    之請求及假執行之聲請，及就上開應准許部分，為上訴人敗
    訴之判決，並依職權為准免假執行之宣告，均無不合。上訴
    人上訴意旨指摘原判決關於命其給付部分不當，求予廢棄改
    判，為無理由，應予駁回。至原審駁回被上訴人請求逾15萬
    元本息部分，亦無不合，被上訴人附帶上訴意旨指摘原判決
    駁回其該部分請求為不當，求予廢棄改判，亦無理由，應予
    駁回。
六、本件事證已臻明確，兩造其餘之攻擊或防禦方法及所用之證
    據，經本院斟酌後，認為均不足以影響本判決之結果，爰不
    逐一論列，附此敘明。
七、據上論結，本件上訴及附帶上訴，均無理由，爰判決如主文
    。
中　　華　　民　　國　　111 　年　　8 　　月　　9 　　日
                 民事第五庭    審判長法　官  游文科
　　　　　　　　　　　　　　         法　官  李慧瑜
　　　　　　　　　　　　　　　       法　官  楊珮瑛             
正本係照原本作成。       
不得上訴。                         
                                     書記官 詹雅婷
　　　　　　　　　　　　　　　　　　 
中　　華　　民　　國　　111 　年　　8 　　月　　9 　　日